臺灣高雄地方法院刑事判決　　　　　100年度審交易字第397號
公　訴　人　臺灣高雄地方法院檢察署檢察官
被　　　告　蔡順成
上列被告因公共危險案件，經檢察官提起公訴（100 年度偵字第
10600 號），嗣於本院準備程序中，被告就被訴事實為有罪陳述
，經本院告知簡式審判程序意旨並聽取公訴人及被告之意見後，
裁定依簡式審判程序審理，判決如下：
    主  文
蔡順成犯不能安全駕駛動力交通工具罪，處有期徒刑捌月。
    事  實
一、蔡順成於100 年3 月27日下午6 時30分許，在高雄市○○路
    上（起訴書誤載為高雄市○○區○○路）之全聯福利中心賣
    場前飲用啤酒後，明知已因服用酒類致控制力及注意力降低
    ，達不能安全駕駛動力交通工具之程度，竟仍於同日晚上7
    時許，騎乘車號ZDO-050 號普通輕型機車上路，欲返回其住
    處。嗣於同日晚上7 時30分許，行經高雄市新興區○○○路
    151 號前，因酒後注意力及操控車輛能力降低，與劉恩平騎
    乘之車號L9P-525 號普通重型機車發生擦撞，雙方均人車倒
    地受有傷害（過失傷害部分均未據告訴）。嗣經警方據報前
    往處理，於同日晚上8 時11分許對蔡順成實施酒測，測得其
    呼氣酒精濃度為每公升0.50毫克，始悉上情。
二、案經高雄市政府警察局新興分局報告臺灣高雄地方法院檢察
    署檢察官偵查起訴。
    理  由
一、被告蔡順成所犯係死刑、無期徒刑、最輕本刑為3 年以上有
    期徒刑以外之罪，其於準備程序中就被訴事實為有罪之陳述
    ，經法官告知簡式審判程序之旨，並聽取公訴人及被告之意
    見後，裁定進行簡式審判程序，合先敘明。
二、上揭犯罪事實業據被告坦承不諱，並有高雄市政府警察局新
    興分局酒精濃度呼氣測試報告、刑法第185 條之3 案件測試
    觀察紀錄表、呼氣酒精測試器檢定合格證書、道路交通事故
    調查報告表（一）（二）、道路交通事故現場圖各1 份、高
    雄市政府警察局交通大隊交通事故談話紀錄表2 份、高雄市
    政府警察局高市警交字第B00000000 號舉發違反道路交通管
    理事件通知單1 紙、現場照片8 張在卷可稽（見警卷第6 至
    14、17至18頁），足見被告之任意性自白與事實相符，得為
    認定犯罪之依據。
三、又按刑法第185 條之3 之所謂之「不能安全駕駛動力交通工
    具」，係屬不確定之法律概念，並不以發生具體危險為必要
    ；除衡諸行為人駕車時飲用酒類之程度及血液中酒精含量之
    多寡外，並應參以行為人當時之精神狀態、駕馭車輛之情形
    及對於交通號誌或指揮遵守能力，以資相佐，斷非徒以飲酒
    數量作為取決是否成罪之唯一標準，否則，個人酒量殊異，
    偶因特殊情狀致未達平日精神狀態者亦所在多有，欲以劃一
    標準據為能否安全駕車或酒醉之論斷，誠屬難能，是駕駛人
    於呼氣中酒精濃度達每公升0.55毫克以上者，參酌各國標準
    固得認為不能安全駕駛，然在此標準以下之行為，如輔以其
    他客觀事實得作為不能安全駕駛之判斷時，亦屬之，法務部
    88年5 月18日（88）法檢字第001669號函即同此意旨。查本
    件被告酒駕肇事後經警當場測得吐氣酒精濃度達每公升0.50
    毫克，有上開酒精濃度呼氣測試報告1 紙在卷可參，其酒測
    值雖未達每公升0.55毫克，然被告騎車當時天候晴、夜間有
    照明、路面柏油鋪裝、乾燥、無缺陷、無障礙物、視距良好
    ，並無不能注意之情形，有上開道路交通事故調查報告表（
    一) 、（二) 可憑，被告竟仍與被害人劉恩平所騎乘之機車
    發生擦撞，足見其於酒後控制力及注意力已明顯減弱而無法
    安全駕駛，且警方於查獲、測試或訊問過程，被告有意識模
    糊，注意力無法集中之情形，亦有上開刑法第185 條之3 案
    件測試觀察紀錄表可憑，核與證人劉恩平於警詢時證述：被
    告騎乘機車左右搖晃等語相互符合（見警卷第4 頁背面），
    揆諸前揭說明，被告顯已達不能安全駕駛動力交通工具而駕
    駛之狀態至為灼然。綜上所述，本件事證明確，被告上開犯
    行堪以認定，應依法論科。
四、核被告所為，係犯刑法第185 條之3 之不能安全駕駛動力交
    通工具罪。又起訴意旨認被告為累犯，應依刑法第47條第1
    項規定加重其刑，惟被告前因槍砲案件，經本院以95年度易
    字第891 號判處有期徒刑8 月確定，又因槍砲、妨害公務、
    公共危險案件，經本院以95年度訴字第31014 號、95年度簡
    字第5878號分別判處有期徒刑3 年2 月、4 月、3 月確定，
    嗣經裁定減刑及定應執行刑為有期徒刑3 年2 月，與前開有
    期徒刑8 月接續執行，於99年3 月31日假釋出監並付保護管
    束，觀護結束日期為99年12月3 日，然被告於假釋期間之99
    年7 月31日再犯毀損、傷害案件，及於99年11月25日再犯公
    共危險案件，先後經本院以99年簡字第2685號分別判處有期
    徒刑2 月、4 月，應執行有期徒刑5 月確定，及以100 年度
    交簡字第528 號判處有期徒刑5 月確定，上開假釋依法應予
    撤銷，有臺灣高等法院被告前案紀錄表可按，是本件被告尚
    難認已構成累犯，起訴意旨認被告係屬累犯，容有誤會，附
    此敘明。爰審酌被告前有五次酒駕前科紀錄，先後經本院以
    90年度雄交簡字第1333號、91年度雄交簡字第177 號、95年
    度簡字第5878號、100 年度交簡字第528 號分別判處拘役20
    日、59日、有期徒刑3 月、5 月確定，及甫以100 年度審交
    易字第328 號判處有期徒刑8 月在案，有上開臺灣高等法院
    被告前案紀錄表及判決書可參，素行不佳，竟猶不知悔改，
    復於酒後貿然駕車上路，顯見前案所宣示之刑罰顯不足令被
    告心生警惕，亦未能促其戒除酒後駕車之惡習，且本件被告
    自100 年3 月27日下午6 時30分許飲酒後，迄同日晚上8 時
    11分許仍測得呼氣酒精濃度每公升達0.50毫克，數值非低，
    又於駕駛過程肇事與他人機車發生擦撞致被害人受傷，實有
    不該；其再犯本件酒後駕車案件，不僅漠視自己安危，更罔
    顧公眾行之安全，嚴重危害其他參與道路交通之不特定人之
    生命、身體及財產之安全，顯無警惕、悔改之意，其屢次再
    犯，本應嚴懲，不宜輕縱，惟念及被告於本院審理時尚能坦
    承犯行，並考量本件犯罪情節、被告係騎乘普通輕型機車肇
    事、被告犯罪之動機、目的、所生危害，暨其自稱國中肄業
    、家庭經濟狀況勉持、入監執行前為粗工、日薪新臺幣1,00
    0 元，及檢察官請求從重量刑等一切情狀（見警卷第2 頁詢
    問筆錄受詢問人欄、本院卷第43頁），量處如主文所示之刑
    ，以示懲儆。
據上論斷，應依刑事訴訟法第299 條第1 項前段、第273 條之1
第1 項，刑法第185 條之3 ，判決如主文。
本案經檢察官王兆琳到庭執行職務。
中    華    民    國    100   年    7     月    7     日
                      刑事第十庭      法  官  周佳佩
以上正本證明與原本無異。
如不服本判決應於收受判決後10日內向本院提出上訴書狀，並應
敘述具體理由。其未敘述上訴理由者，應於上訴期間屆滿後20日
內向本院補提理由書（均須按他造當事人之人數附繕本) 「切勿
逕送上級法院」。
中    華    民    國    100   年    7     月    7     日
                                      書記官  李承悌
附錄本案論罪科刑法條：
刑法第185 條之3
服用毒品、麻醉藥品、酒類或其他相類之物，不能安全駕駛動力
交通工具而駕駛者，處1 年以下有期徒刑、拘役或科或併科15萬
元以下罰金。